【裁判字號】    91,上訴,1358
【裁判日期】    920107
【裁判案由】    誣告
【裁判全文】
臺灣高等法院臺南分院刑事判決                                      行股
    上  訴  人  臺灣臺南地方法院檢察署檢察官
    被      告  甲  ○  ○
右上訴人因被告誣告案件，不服臺灣臺南地方法院九十一年度訴字第六一九號中華民
國九十一年十月三十日第一審判決（起訴案號：臺灣臺南地方法院檢察署九十一年度
偵字第四六六八號），提起上訴，本院判決如左：
    主      文
上訴駁回。
    事      實
甲○○於民國（下同）九十一年二月八日中午十二時三十分許，在臺南縣佳里鎮○○
路與文化路交岔處之光復市場內，因前欠乙○○○購買水果之費用新臺幣（下同）四
百元，與乙○○○發生爭執，欲拉乙○○○一同前往臺南縣西港鄉，找其兄長代付該
款遭拒，明知乙○○○並未搶奪其所攜帶之皮包，竟將皮包丟向乙○○○之水果攤，
並大喊：「裡面有一千多萬元」云云，嗣警據報前來處理，其竟意圖使乙○○○受刑
事處分，於同日下午三時三十分許，在佳里鎮佳里派出所製作警訊筆錄時，向員警誣
指乙○○○搶奪其皮包，及放置皮包內之現金二萬一千元，而提出搶奪之告訴，嗣該
搶奪案件經臺灣臺南地方法院檢察署檢察官為不起訴處分確定。案經乙○○○訴由臺
南縣警察局佳里分局報請臺灣臺南地方法院檢察署察官偵查起訴。
    理      由
一、訊據被告甲○○固不諱言有於右揭時地，為所積欠之水果費與告訴人乙○○○發
    生爭執，並向佳里派出所警員告訴告訴人搶奪，嗣該搶奪案件業經檢察官不起訴
    處分確定之事實；惟矢口否認有何誣告之犯行，並辯稱其係酒後順口亂說，並無
    誣告之犯意，其已知錯云云。經查被告於九十一年二月八日中午，與告訴人發生
    爭執後，經警據報前來處理，被告雖即向警員指訴稱：「我在光復市場買魚時乙
    ○○○就走到我的旁邊，問我欠他三百元的水果錢是否要還他，我買完魚後就到
    他的水果攤去，乙○○○就搶了我的皮包，從我皮包內拿出我的錢便將我的皮包
    丟在水果攤上。」、「（你現在皮包內還有多少錢？乙○○○搶走你多少錢？）
    我的皮包現在還有一千零四十元，乙○○○搶了我二萬一千元。」（見警卷第一
    、二頁），繼在偵查中亦指訴稱：「（被告黃美女如何搶奪？）九十一年二月八
    日中午十二點多近一時許，在佳里鎮光復市場內，我背著皮包，她把我皮包搶走
    ，他拿走其中一千元，並找給我七百元，當時我帶有二萬多元，但至佳里分局時
    ，只剩下零錢而已。」（見偵查卷第九頁），嗣在審理中仍堅指告訴人有向其拿
    皮包之情事，而認告訴人確有向其搶奪不移；然被告該指訴既已為告訴人在歷次
    偵審中所堅詞否認，且當時同在光復市場親眼目睹該情之證人林郭月華，在警訊
    時亦證稱：「我於九十一年二月八日十二時許，因在佳里鎮光復市場買菜，我聽
    到隔壁的菜攤有一位婦人因為買菜起了爭執，該婦人向菜販買菜，因該婦人要菜
    販老闆跟他去西港拿錢，老闆說我現在正在做生意，如何跟他去拿錢，該名婦人
    便將自己手中的皮包丟向菜販老闆，還說他的錢包內有一千萬和手機，便說菜販
    老闆搶她的皮包，我正在旁買菜，我因看不過去便向該婦說老闆又沒有搶你的皮
    包，我可以作證：：」（見警卷第十頁），證人邱良坤在警訊中亦證稱：「我當
    時適逢在我自己的魚攤上，聽到乙○○○在渠水果攤前與林黃淑女在爭吵，互罵
    聲很大聲，我即走過去觀看，在我還未走到時，我看見甲○○用右手將皮包甩在
    乙○○○的水果攤上，並大聲的向乙○○○佯稱他一千萬元丟掉了：：」、「（
    當時你有無看到乙○○○搶奪甲○○皮包及財物？）我沒有看見乙○○○搶奪甲
    ○○皮包，是甲○○自己將皮包丟棄在乙○○○之水果攤上的。」（見警卷第十
    三頁），及證人陳夙媚、陳黃木瓜在警訊中亦證稱：「我當時剛好在水果攤旁在
    挑水果，我有聽到及看到甲○○硬拖這乙○○○的手，要帶他去拿錢，惟黃女不
    肯去，在拉扯間甲○○的皮包掉落在地上，後二人嚴厲的爭吵，之後甲○○稱皮
    包內有一千多萬或二千多萬丟掉：：」（見警卷第十五、十七頁）各等語甚詳，
    是告訴人當時確未向被告搶皮包拿錢乙情，已至為明灼。再參以被告在原審供稱
    ：「告訴人向我拿了一千元並找七百元。」云云，及在本院供稱：「你當時皮包
    裡面確實帶了多少錢？）二萬多元，不知道二萬元被何人拿走。」云云，亦與贓
    物認領保管單及扣押物品目錄表，所記載存於皮包內之現金一千零四十元不符，
    ，更與被告於當日發生爭吵時稱皮包內有一千萬元殊異，益足見被告之指訴前後
    不一，而有嚴重瑕疵難認屬實情，況被告積欠告訴人僅三、四百元之水果錢，而
    其經扣押之皮包內所餘現金一千餘元，亦足以支付償還，乃竟要告訴人與其一同
    前往西港拿錢，更與常理有違。是被告明知告訴人並未向其搶皮包拿錢，竟迭向
    警員及檢察官指稱告訴人搶奪其皮包，其顯有使告訴人受有刑事處分之誣告意圖
    無訛。又告訴人被訴搶奪案件，業經檢察官以九十一年度偵字第四六六八號為不
    起訴處分確定在案，亦有該處分書存卷足參。綜上足認被告所辯其係酒後順口亂
    說無誣告犯意云者，要屬畏罪卸責避重就輕之飾詞，無足取信。本件事證已臻明
    確，被告之犯行洵堪認定，應予依法論科
二、查被告意圖使告訴人受刑事處分，向該管公務員誣告，核係犯刑法第一百六十九
    條第一項之誣告罪。原審本於同上之見解，適用刑法第一百六十九條第一項，第
    七十四條第一項第一款，並審酌被告之素行、犯罪之動機、目的、手段、所生危
    害、及其犯後態度等一切情狀，對其量處有期徒刑伍月。又以被告未曾受有期徒
    刑以上刑之宣告，此有其全國前案紀錄表一紙在卷足稽，且其案發當日經測吐氣
    所含酒精濃度，已達每公升０．三一毫克，亦有酒精測試紀錄表附於警卷可佐，
    ，顯見其係因酒後一時失態失慮所致，因認其經此偵審程序及為罪刑之宣告，當
    已足促其警惕，日後信無再犯之虞，其所受宣告之刑以暫不執行為適當，爰併予
    諭知緩刑二年，以啟自新。經核認事用法並無不合，量刑及為緩刑諭知亦稱妥適
    。檢察官上訴意旨，認被告於偵審中均未承認誣告犯行，飾詞強辯，毫無悔意，
    且借酒壯膽任意誣攀他人，耗費偵審資源，指摘原判決量刑過輕不當，固非無由
    ；惟被告在本院審理時已頗顯悔意自責不已，本院仍認予其自新機會為宜，上訴
    為無理由，應予駁回。
三、據上論斷，應依刑事訴訟法第三百六十八條，判決如主文。
本案經檢察官曾顯智到庭執行職務。
中      華      民      國    九十二    年      一      月七      日
                                  臺灣高等法院臺南分院刑事第二庭
                                      審判長法官  林  永  茂
                                            法官  蘇  重  信
                                            法官  陳  清  溪
右正本證明與原本無異。
如不服本判決，應於判決送達後十日內向本院提出上訴狀，其未敘述理由者並應於提
出上訴狀後十日內向本院補提理由書（應附繕本)。
                                      法院書記官  劉  岳  文
中      華      民      國    九十二    年      一      月      七      日
刑法第一百六十九條第一項：
意圖他人受刑事或懲戒處分，向該管公務員誣告者，處七年以下有期徒刑。
意圖他人受刑事或懲戒處分，而偽造、變造證據，或使用偽造、變造之證據者，亦同
。


司法院資訊處製作；財團法人民間司法改革基金會備份。
